臺灣臺中地方法院刑事判決　　　　　　　 94年度易字第564號
公　訴　人　臺灣臺中地方法院檢察署檢察官
被　　　告　乙○○
上列被告因詐欺案件，經檢察官提起公訴（ 93年度偵字第15073
號），本院判決如下：
    主    文
乙○○連續意圖為自己不法之所有，以詐術使人將本人之物交付
，累犯，處有期徒刑貳年。
    犯罪事實
一、乙○○曾於民國八十九年間，因妨害風化案件，經臺灣高等
    法院臺中分院於九十年六月十一日，以九十年度上訴字第六
    二三號判處有期徒刑一年二月確定，於九十二年四月八日假
    釋出監，刑期至九十二年七月五日期滿，以已執行完畢論。
    詎乙○○猶不知悛悔警惕，明知自己並無投資黃金及房地產
    買賣，亦無任何投資獲利管道，竟意圖為自己不法之所有，
    並基於概括犯意，連續於九十二年五月二十二日起，至九十
    三年六月十日止，多次在臺中市○○○路八八Ｏ號租屋處、
    同市○○路台新銀行門口、同市○○路遠東銀行門口、同市
    ○○○路萬通銀行門口、同市○○路郵局門口、同市○○路
    慶豐銀行門口、同市○○路中華銀行門口、同市○○路富邦
    銀行門口、同市○○路土地銀行門口、同市○○路聯邦銀行
    門口、同市○○路中國信託銀行門口、同市○○路玉山銀行
    門口、同市○○○路世華銀行門口、同市○○路匯豐銀行門
    口、同市○○路郵局門口、同市○○路第一銀行門口、同市
    ○○○路華僑銀行門口及同市○○○路愛買大賣場地下一樓
    等地，向女友丙○○佯稱：已經投資黃金及房地產買賣達四
    年之久，獲利頗豐，邀約丙○○投資。投資區分為三個專案
    ，分別為每十萬元每個月利潤一萬五千元、每十萬元每個月
    利潤八千元、每十萬元每個月利潤一萬元；二個暫缺（即尚
    未有投資專案，然可投資款項先行占有投資位置，並參與分
    紅，惟利潤不如投資專案），均為每十萬元每個月利潤五千
    元等語，致丙○○陷於錯誤，誤認乙○○確有投資黃金及房
    地產買賣，如參與投資必有分紅獲利，而於前開時間、地點
    ，連續交付新臺幣（下同）共四百七十九萬元與乙○○。乙○○每次取得丙○○交付的款項後，旋即加以私吞，並未作
    任何黃金及房地產買賣投資。期間乙○○佯裝給付一百三十
    八萬八千五百元的分紅利潤與丙○○，目的在使丙○○深信
    投資獲利豐厚，而誘騙丙○○繼續交付款項。丙○○於九十
    三年三、四月間，要求前往乙○○投資的公司，參觀黃金及
    房地產投資操作的情形，乙○○均藉故推託，且始終無法提
    出相關的投資契約。丙○○心生疑慮，有意索回投資款項，
    乙○○即以某位日本人要接手投資事宜，待該日本人接手後
    即可收回款項為由先行搪塞。事後又以該日本人拒絕接手投
    資，而其有意與丙○○結婚，婚後擬開設中古車行，要利用
    此次投資多賺取資金為由，再誘使丙○○繼續投資款項。迄
    至九十三年六月中旬，丙○○察覺有異，請求乙○○返還投
    資款項，乙○○遂佯稱於九十三年六月十九日至同年七月三
    日欲前往新加坡出差，實則利用此段時間搬離臺中市○○○
    路八八Ｏ號租屋處。嗣因丙○○於九十三年七月四日，前往
    乙○○前開租屋處，發現乙○○業已搬離該址而逃逸無蹤，
    至此始悉受騙並報警處理，合計丙○○損失三百四十萬一千
    五百元（即乙○○先詐得的四百七十九萬元，扣除乙○○以
    佯稱投資獲利而交還丙○○的一百三十八萬八千五百元）。
二、案經丙○○訴由臺中市警察局第六分局報告臺灣臺中地方法
    院檢察署檢察官偵查起訴。
    理    由
一、訊據被告乙○○矢口否認有為上揭犯行，辯稱：因告訴人丙○○的前夫負債，伊乃問告訴人是否有意投資以賺取利潤。
    告訴人表示不認識伊的朋友無從投資，伊即表示可把投資款
    項借給伊，由伊去投資後再把利潤全數交給告訴人。投資分
    為專案及暫缺二種，專案的利潤是每十萬元每個月八千元，
    暫缺的利潤是每十萬元每個月五千元。伊確有向告訴人借得
    四百七十九萬元，並將款項全數投資名為「阿就」的朋友，
    且自己也有投資款項。伊只知道「阿就」是投資黃金及房地
    產，至於實際的利潤為何？投資的詳情為何？「阿就」有無
    實際拿錢去投資？伊並不是很清楚。但每到分配利潤的時間
    ，「阿就」就會拿錢給伊。伊交錢給「阿就」並沒有叫他簽
    立書據、本票或契約書。因為「阿就」倒閉後逃匿無蹤，伊
    自己也很緊張，告訴人又急著要跟伊要錢，伊沒有錢可以還
    告訴人，想要暫時迴避告訴人，才會騙告訴人說要到新加坡
    ，並搬離臺中市○○○路八八Ｏ號租屋處。伊確實有跟告訴
    人說有位日本人要接手投資事宜，是告訴人自己拒絕始作罷
    的。伊亦確實有向告訴人提到結婚後要開中古車行的計劃，
    資金就是從「阿就」那裡回收的投資款項及利潤，惟伊絕無
    向告訴人詐欺取財的行為等語。惟查：
（一）被告確有以投資黃金及房地產買賣，獲利頗豐為由，邀約
      告訴人投資四百七十九萬元：
  １、被告於本院審理時坦承確有向告訴人收取四百七十九萬元
      ，核與告訴人於本院審理時指訴情節相符，自堪信為真實
      。
  ２、被告於警詢時陳稱：伊係以投資黃金融資及房地產為由，
      向告訴人借款等語；次於檢察官偵查時陳稱：伊因為想要
      投資房地產放款，故向告訴人借款，因為是投資非法的放
      款，所以沒有憑證等語；於本院審理時又改稱：因告訴人
      的前夫負債，伊乃問告訴人是否有意投資以賺取利潤。告
      訴人表示不認識伊的朋友無從投資，伊即表示可把投資款
      項借給伊，由伊去投資後再把利潤全數交給告訴人。投資
      分為專案及暫缺二種。專案的利潤是每十萬元每個月八千
      元，暫缺的利潤是每十萬元每個月五千元等語。觀諸被告
      就係為自己投資而向告訴人借款或為告訴人投資，因告訴
      人不認識其朋友，而與告訴人約定把投資款當作借款，前
      後陳述並不一致。且被告於本院審理時既陳明係向告訴人
      表明將其交付的款項全數投資黃金及房地產，並約定專案
      利潤是每十萬元每個月八千元，暫缺的利潤是每十萬元每
      個月五千元，利潤全數交給告訴人，而非約定被告自己每
      個月必須支付告訴人多少利息，顯然係以投資黃金及房地
      產買賣為理由，要告訴人給付前開款項無訛，此與告訴人
      指訴之詞亦相互吻合。被告辯稱係向告訴人借款而非投資
      ，只是為規避前開金錢流向不明所作之飾詞，不足採信。
  ３、被告固曾先後簽立約定書分別記載：「茲乙○○因使丙○○投資理財虧損，致願意每月彌補壹萬伍仟元以上，或日
      後薪水三分之二以資補償，並附上本票伍佰貳拾壹萬元乙
      張。特此約定。」等語；「茲乙○○向丙○○借款新臺幣
      伍佰貳拾壹萬元正，現約定每月支付壹萬伍仟元，或日後
      薪水三分之二以資償還，並附上伍佰貳拾壹萬元本票乙張
      。」等語，有該二紙約定書在卷足憑。然依被告於本院審
      理時陳述之詞，既足以認定被告所謂「借款」實為「投資
      」的本質，則前開二紙約定書為不同之記載，自亦無影響
      前開事實之認定。
  ４、雖被告於本院審理時陳稱：專案的利潤是每十萬元每個月
      八千元，暫缺的利潤是每十萬元每個月五千元等語；與告
      訴人陳稱投資區分為三個專案，分別為每十萬元每個月利
      潤一萬五千元、每十萬元每個月利潤八千元、每十萬元每
      個月利潤一萬元；二個暫缺，均為每十萬元每個月利潤五
      千元等語，並不相同。然無論被告或告訴人所述，何者為
      真實，就一般投資而言，其利潤均可謂甚高。換言之，告
      訴人陳稱被告係以投資黃金及房地產買賣，獲利頗豐為由
      ，邀約其投資四百七十九萬元之陳述，並非虛構之詞。
（二）被告並未將告訴人交付之四百七十九萬元，投資黃金、房
      地產或作為其他投資，而係將前開款項加以私吞：
  １、被告於本院審理時辯稱：伊將向告訴人借得的款項全數投
      資名為「阿就」的朋友等語；然於檢察官偵查時卻陳稱係
      將款項投資名為「阿洲」的朋友等語。是被告的投資對象
      究竟為「阿就」或「阿洲」，已非無疑。
  ２、被告於本院審理時陳稱：「阿就」是伊開計程車時認識的
      朋友，伊不知「阿就」的真實姓名，亦不知其住在何處，
      伊都是以電話與「阿就」連繫，「阿就」的電話號碼為0
      000000000號等語；然於檢察官偵查時卻陳稱：
      「（阿洲有無電話？）都他打電話給我，因為他怕我報警
      。我沒有他的電話，．．．」等語。若「阿就」就是「阿
      洲」，何以被告之前說沒有他的電話，之後卻又能提供電
      話與法院。而前開電話號碼經被告當庭撥打，不僅根本無
      法接通，經法院函查持機人的姓名，亦為被告所不認識的
      「林謨良」，此有遠傳電信股份有限公司行動電話基本資
      料在卷足憑，足見「阿就」或「阿洲」均是被告虛構的人
      物，並不存在。
  ３、被告於本院審理時陳稱：伊只知道「阿就」是投資黃金及
      房地產，至於實際的利潤為何？投資的詳情為何？「阿就
      」有無實際拿錢去投資？伊並不是很清楚。但每到分配利
      潤的時間，「阿就」就會拿錢給伊。伊交錢給「阿就」並
      沒有叫他簽立書據、本票或契約書等語；然於本院行準備
      程序卻陳稱：伊有投資「阿就」好幾百萬元，惟不知詳細
      金額，僅知「阿就」是作放款賺利息錢，是不能公開的，
      詳細投資情形並不瞭解，投資的證明文件現都已不存在等
      語。觀諸被告就「阿就」是投資黃金及房地產，或係作放
      款賺利息錢；其投資「阿就」究竟有無任何證明文件等情
      ，前後陳述迥異，著實啟人疑竇。而被告既然投資「阿就
      」好幾百萬元，卻不知悉「阿就」的真實姓名、住址、投
      資的詳細情況，甚至沒有任何投資或交付款項的證明，更
      係令人無法採信。
  ４、被告於本院審理時陳稱：伊有向告訴人提到結婚後要開設
      中古車行的計劃，資金就是從「阿就」那裡回收的投資款
      項及利潤等語。若被告所言不虛，則「阿就」的投資，對
      被告及告訴人而言，係攸關未來生涯規畫的重要事項，乃
      被告卻對實際投資「阿就」多少款項？投資的詳細內容為
      何？完全不知悉。實難想像被告要如何計劃投資的利潤及
      掌握投資的風險，更遑論如何計算投資的本金已否回收。
      準此，不難發現所謂投資黃金、房地產及婚後開設中古車
      行，均係被告虛擬的情境，目的在誘使告訴人交付金錢。
  ５、被告雖曾陸續交付告訴人一百三十八萬八千五百元，然被
      告既係虛構投資情節，向告訴人詐騙四百七十九萬元，自
      得以從前開詐得款項中陸續撥出一百三十八萬八千五百元
      ，誆稱為分紅利潤而交與告訴人，令告訴人更加深信投資
      獲利豐厚，而繼續交付款項與被告。
  ６、被告確有向告訴人佯稱於九十三年六月十九日至同年七月
      三日欲前往新加坡出差，實則利用此段時間搬離臺中市○○○路八八Ｏ號租屋處，以迴避告訴人等情，業據被告於
      本院審理時陳述明確，益見被告確係虛構投資情節，並將
      款項私吞，因告訴人心生疑慮，有意索回投資款項，遂以
      前開方法躲避告訴人無訛。
（三）綜上所述，本案事證明確，被告乙○○犯行洵堪認定。
二、核被告乙○○所為，係犯刑法第三百三十九條第一項之詐欺
    取財罪。被告先後多次詐欺取財犯行，時間緊接、方法相同
    ，觸犯構成要件相同之詐欺取財罪名，顯係基於概括犯意反
    覆為之，為連續犯，依刑法第五十六條規定以一罪論，並加
    重其刑。被告曾於八十九年間，因妨害風化案件，經臺灣高
    等法院臺中分院於九十年六月十一日，以九十年度上訴字第
    六二三號判處有期徒刑一年二月確定，於九十二年四月八日
    假釋出監，刑期至九十二年七月五日期滿等情，有臺灣高等
    法院被告全國前案紀錄表及臺灣臺中地方法院檢察署刑案資
    料查註紀錄表附卷可稽，而本案犯罪時間雖肇始於九十二年
    五月二十二日，係在前開假釋期間，惟本案的起訴時間既係
    在假釋期滿後，依刑法第七十八條第二項規定，已無從再行
    撤銷其假釋，是被告前開妨害風化案件，於九十二年七月五
    日期滿後，以已執行完畢論。又被告的詐欺取財犯行雖橫跨
    前開有期徒刑執行完畢之前後，然既未逾五年，仍屬於有期
    徒刑執行完畢後，五年以內再犯本件有期徒刑以上之罪，為
    累犯，依刑法第四十七條規定加重其刑，並與前開連續犯加
    重規定，遞加重之。爰審酌被告已有多項刑事前案紀錄，有
    臺灣高等法院被告全國前案紀錄表及臺灣臺中地方法院檢察
    署刑案資料查註紀錄表附卷可稽，堪認其犯案前品行不佳，
    並斟酌被告年輕力壯，不思以正當途徑掙取金錢，利用告訴
    人真心與其交往的機會，虛構投資情節詐騙告訴人款項，甚
    至以婚後開設中古車行的願景，誘使告訴人繼續交付款項，
    惡性非輕，被告詐得款項甚鉅，犯罪所生危害嚴重，及被告
    犯後猶飾詞辯解，難認已有悔意等一切情狀，量處如主文所
    示之刑，以示懲儆。
三、公訴意旨另以：被告乙○○以前開詐術向告訴人丙○○詐得
    的款項為五百二十一萬元，因認被告就告訴人前開四百七十
    九萬元以外，另行交付之四十二萬元，亦涉犯刑法第三百三
    十九條第一項之詐欺取財罪嫌等語。訊據被告堅詞否認有為
    右揭犯行，辯稱：係友人甲○○透過伊向告訴人借款四十二
    萬元，與前開投資事項無關。經查，告訴人自承前開四十二
    萬元確係透過被告借與甲○○等語，核與證人甲○○於本院
    審理時證稱：伊確實透過被告向告訴人借款四十二萬元等情
    相符，堪認被告並非虛構前開辯詞。至於證人甲○○雖陳稱
    業已將借款全數交給被告代為歸還告訴人，而告訴人則堅稱
    並未收到告訴人清償的借款，被告則辯稱業已將甲○○清償
    的款項再行轉投資等語，然無論被告是否確將前開款項再行
    轉投資，或實係侵占入己，應係被告是否另外涉犯普通侵占
    罪嫌或僅係民事糾葛的問題，與前開詐欺取財犯行無關。此
    外，本院復查無其他積極證據足資證明被告有何公訴意旨所
    指之前開詐欺取財行為，核屬不能證明被告此部分犯罪，本
    應諭知無罪之判決，然公訴意旨認此部分與前開有罪部分，
    有連續犯裁判上一罪關係，本院爰不另為無罪之諭知。
據上論斷，應依刑事訴訟法第二百九十九條第一項前段，刑法第
五十六條、第三百三十九條第一項、第四十七條，罰金罰鍰提高
標準條例第一條前段，判決如主文。
中　　華　　民　　國　　94　　年　　8 　　月　　19　　日
                  臺灣臺中地方法院刑事第三庭
                      審判長法  官  劉 錫 賢
                            法　官  何 世 全
                            法　官  陳 得 利
上正本證明與原本無異。
如不服本判決，應於送達後十日內向本院提出上訴狀（須附繕
本），上訴於臺灣高等法院臺中分院。
                            書記官  朱 良 燦
中　　華　　民　　國　　94　　年　　8 　　月　　19　　日
附錄本案論罪科刑法條全文：
中華民國刑法第三百三十九條第一項
意圖為自己或第三人不法之所有，以詐術使人將本人或第三人之
物交付者，處五年以下有期徒刑、拘役或科或併科一千元以下罰
金。
